臺灣板橋地方法院民事判決　　　　　　　99年度訴字第1074號
原　　　告　姚文鶯
被　　　告　頂銅有限公司
法定代理人　姚國忠
　　　　　　張鶯玉
　　　　　　陳字修
　　　　　　張紹隆
上　一　人
訴訟代理人　劉懿德律師
　　　　　　盧孟蔚律師
上列當事人間請求確認股東關係不存在事件，經本院於民國100
年2月16日言詞辯論終結，判決如下：
    主  文
確認原告與被告間股東權關係不存在。
訴訟費用由被告負擔。
    事實及理由
壹、程序方面：
(一)、按解散之公司除因合併、分割或破產而解散外，應行清算；
    又解散之公司，於清算範圍內，視為尚未解散，而公司經中
    央主管機關撤銷或廢止登記者，準用前開法文之規定，公司
    法第24條、第25條及第26條之1 分別定有明文。本件被告公
    司雖業由經濟部於民國96年8 月20日以經授中字第09635116
    87號函廢止登記在案，惟被告公司迄今尚未選任清算人，有
    本院民事紀錄科查詢表在卷可憑，依公司法第113 條準用同
    法第79條之規定，本應以被告公司全體股東即原告、姚國忠
    、張鶯玉、陳字修、張紹隆為清算人，並列為被告公司之法
    定代理人，然原告本身為本件訴訟原告，基於訟爭對立性原
    則，自不應列為被告之法定代理人，亦即以姚國忠、張鶯玉
    、陳字修、張紹隆四人為被告之法定代理人即屬適法，有頂
    銅有限公司變更登記事項表在卷可稽。又被告公司迄今既未
    完成清算，原告是否為其股東即法定清算人，事涉被告公司
    了結現務之清算範圍內事項，並為其清算之前提要件，則其
    法人格於清算範圍內自尚未消滅，仍有當事人能力，先予敘
    明。
(二)、又按訴狀送達後，原告不得將原訴變更或追加，但請求之基
    礎事實同一者；擴張、減縮應受判決事項之聲明者，不在此
    限。民事訴訟法第255 條第1 項第2 、3 款定有明文。查本
    件原告起訴時係將頂銅有限公司及姚國忠同列為被告，後於
    99年12月6 日本院準備程序當庭撤回對姚國忠之起訴（見本
    院卷第134 頁筆錄），原告此項訴之變更核與上揭規定相符
    ，應予准許。
貳、實體方面：
一、次按確認法律關係之訴，非原告有即受確認判決之法律上利
    益者，不得提起之，民事訴訟法第247 條第1 項前段定有明
    文。而股東權乃股東基於其股東之身分得對公司主張權利之
    地位，如出席股東會行使表決權、請求分派股息或紅利，及
    另依公司法第113 條準用同法第79條規定基於股東身分所生
    之公司清算人委任關係等是。而原告既主張否認兩造間股東
    權關係存在，卻遭冒名登記為被告公司股東，並衍生相關清
    算人責任之法律問題，則此一股東權法律關係存否之不明確
    狀態，致原告私法上地位有受侵害之危險，且此項不明確之
    危險即得以對被告確認判決予以排除，則本件即有受確認判
    決之法律上利益，先予敘明。
二、原告起訴主張：
(一)、伊未曾投資或同意擔任被告公司之股東，卻在不知情的狀況
    下遭冒名被登記為被告股東，原告不曾在任何公司登記資料
    上簽過名，更沒有同意要擔任股東，所有公司登記資料中之
    原告印章印文均係偽刻。原告不曾收過被告之股息或紅利分
    派等，益證原告並非被告之股東。被告法定代理人之一姚國
    忠涉嫌偽造私文書等罪嫌，業經原告提起告訴，姚國忠目前
    被通緝中。原告也沒有提供身分證影本給姚國忠，姚國忠如
    何取得伊身分證影本，伊不清楚，有可能姚國忠從原告母親
    處取得。而原告與被告公司間之股東權關係存否，乃處於不
    明確之狀態，致原告在私法上之地位有受侵害之危險，原告
    前曾收受法務部行政執行署板橋行政執行處之命令，此項危
    險得以對於被告公司之確認判決除去，為此乃提起本件訴訟
    等語。
(二)、聲明：確認原告與被告間之股東權關係不存在。
三、被告法定代理人張紹隆則答辯以：
(一)、張紹隆並非被告執行業務之股東，故對於被告實際股東為何
    人、出資狀況、業務經營等均不瞭解。張紹隆是在姚國忠情
    商下，才投資成為股東的。73年間，原本的一些股東要退股
    ，聽姚國忠說，渠等之股份會轉讓給原告及張鶯玉等人，但
    實際情形如何、原告究竟是否有出資成為股東？張紹隆不清
    楚。但若原告真未擔任股東，為何公司登記卷宗內會有原告
    之身分證影本？原告雖稱其沒有收到過公司股息、紅利云云
    ，但是否分派紅利、股息，與是否為公司股東並無必然關係
    。至於原告主張簽名印章係遭偽造云云，張紹隆並不知情等
    語。
(二)、聲明：請求駁回原告之訴。
(三)、其餘被告法定代理人則並未提出書狀或作何陳述。
四、經查，經本院調取經濟部頂銅有限公司登記全案卷宗核閱，
    觀之內附之股東同意書（見本院卷第6 頁），其上全體股東
    之簽名欄位部分，以肉眼檢視，可知筆跡相同、均係同一人
    所書寫，故是否原告親簽，自屬有疑；復稽之頂銅有限公司
    增資股東同意書（見本院卷第130 頁），則並未由全體股東
    親自簽名，而係均以電腦打字代之，是原告主張伊未曾簽名
    同意擔任股東乙節，堪認非虛；另原告主張公司登記卷內伊
    印章均係遭偽造等語，被告否認並表示不知情，自應由被告
    負舉證責任，惟被告並未提出任何積極證據以證明原告之印
    章印文為真正，自無從認定原告有同意受讓原股東張金龍出
    資額40萬元而登記為被告股東之事實存在，從而，原告主張
    伊係遭他人冒用名義而被登記為被告股東之事實，堪可採信
    。
五、綜上所述，被告既不能證明原告曾出資或同意擔任被告公司
    股東，則原告與被告間之股東權關係即不存在，從而原告求
    為判決確認原告與被告間之股東權關係不存在，為有理由，
    應予准許。
六、本件判決事證基礎已臻明確，兩造其餘主張、陳述及所提證
    據暨攻擊、防禦方法，經本院審酌後，認與判決結果均無影
    響，爰不一一論述，併予敘明。
七、結論：原告之訴為有理由，爰依民事訴訟法第78條，判決如
    主文。
中    華    民    國   100    年    3     月    2     日
                  民事第三庭  審判長法  官  陳財旺
                                    法  官  黃信滿
                                    法  官  吳金芳
以上正本係照原本作成。
如對本判決上訴，須於判決送達後20日內向本院提出上訴狀。如
委任律師提起上訴者，應一併繳納上訴審裁判費。
中    華    民    國  100     年    3     月    2     日
                                    書記官  陳昭綾